ACORDAO-COMPLETO-2335890

ACÓRDÃO 2259/2019 ATA 6/2019 - PRIMEIRA CÂMARA

VISTOS, relatados e discutidos estes autos de tomada de contas especial de responsabilidade de Salvador Raimundo Fernandes (XXX.619.626-XX) em razão da impugnação total das despesas realizadas com recursos repassados ao referido município, na modalidade fundo a fundo, à conta dos Programas Proteção Social Básica (PSB) e Proteção Social Especial (PSE) , no exercício de 2011;
ACORDAM os Ministros do Tribunal de Contas da União, reunidos em sessão de 1ª Câmara, ante as razões expostas pelo relator, em:
9.1. julgar irregulares as contas de Salvador Raimundo Fernandes, ex-prefeito do município de Buritizeiro/MG, com fundamento nos arts. 1º, inciso I, 16, inciso III, alínea ‘c’, da Lei 8.443/1992, c/c os arts. 1º, inciso I, 209, inciso III, do Regimento Interno do TCU;
9.2. condenar o responsável mencionado no subitem anterior, com fundamento no art. 19, caput, e 23, inciso III, da Lei 8.443/1992, c/c o art. 210 do Regimento Interno do TCU, ao pagamento das quantias a seguir especificadas, com a fixação do prazo de quinze dias, a contar da notificação, para comprovar, perante o TCU (art. 214, inciso III, alínea “a”, do Regimento Interno) , o recolhimento da dívida aos cofres da Fundo Nacional de Assistência Social, atualizada monetariamente e acrescida dos juros de mora, calculados a partir das datas discriminadas, até a data do recolhimento, com o abatimento dos valores acaso já ressarcidos, na forma prevista na legislação em vigor:
	ORIGEM
	VALOR (R$) 
	DATA

	PBF
	6.300,00
	3/2/2011

		6.300,00
	24/2/2011

		6.300,00
	15/3/2011

		6.300,00
	27/4/2011

		6.300,00
	31/5/2011

		6.300,00
	9/6/2011

		6.300,00
	14/7/2011

		6.300,00
	15/8/2011

		6.300,00
	13/9/2011

		6.300,00
	19/10/2011

		6.300,00
	11/11/2011

		6.300,00
	22/12/2011

	PBVII
	1.876,42
	13/1/2011

		1.876,42
	14/2/2011

		1.876,42
	17/3/2011

		1.876,42
	11/4/2011

		1.876,42
	6/5/2011

		1.876,42
	8/6/2011

		1.876,42
	11/7/2011

		1.876,42
	8/8/2011

		1.876,42
	12/9/2011

		1.876,42
	11/10/2011

		1.876,42
	22/11/2011

		1.876,42
	14/12/2011

	PFMC
	4.500,00
	4/2/2011

		4.500,00
	24/2/2011

		4.500,00
	28/3/2011

		4.500,00
	9/5/2011

		4.500,00
	2/6/2011

		4.500,00
	7/6/2011

		4.500,00
	29/8/2011

		4.500,00
	18/10/2011

		4.500,00
	18/10/2011

		4.500,00
	20/10/2011

		4.500,00
	13/12/2011

		4.500,00
	16/12/2011

	PROJOVEM-PBV I
	12.562,50
	17/1/2011

		6.281,25
	17/1/2011

		5.652,75
	2/5/2011

		5.652,75
	6/4/2011

		5.652,75
	5/5/2011

		5.652,75
	31/5/2011

		5.652,75
	15/6/2011

		5.652,75
	6/9/2011

		5.652,75
	10/10/2011

		5.652,75
	20/9/2011

		5.652,75
	8/12/2011

		5.652,75
	24/11/2011

	PVMC
	4.500,00
	17/1/2011

		4.500,00
	14/2/2011

		3.500,00
	17/3/2011

		3.500,00
	8/4/2011

		3.500,00
	11/5/2011

		3.500,00
	6/6/2011

		3.500,00
	11/7/2011

		3.500,00
	11/8/2011

		3.500,00
	8/9/2011

		3.500,00
	7/10/2011

		3.500,00
	21/11/2011

		3.500,00
	14/12/2011

9.3.  aplicar a Salvador Raimundo Fernandes a multa prevista no art. 57 da Lei 8.443/1992, c/c o art. 267 do Regimento Interno, no valor de R$ 20.000,00 (vinte mil reais) , com a fixação do prazo de 15 (quinze) dias, a contar da notificação, para comprovar, perante o Tribunal (art. 214, inciso III, alínea “a”, do Regimento Interno) , o recolhimento da dívida aos cofres do Tesouro Nacional, atualizada monetariamente desde a data deste acórdão até a do efetivo recolhimento, se for paga após o vencimento, na forma da legislação em vigor;
9.4. autorizar, desde logo, a cobrança judicial da dívida nos termos do art. 28, inciso II, da Lei 8.443/1992, c/c o art. 219, inciso II, do RITCU, caso não atendida a notificação;
9.5. autorizar, desde logo, caso solicitado e o processo não tenha sido remetido para cobrança judicial, o pagamento da dívida em até 36 (trinta e seis) parcelas mensais e consecutivas, nos termos do art. 26 da Lei 8.443/1992, c/c o art. 217 do Regimento Interno/TCU, fixando-se o vencimento da primeira parcela em 15 (quinze) dias, a contar do recebimento da notificação, e o das demais a cada mês, devendo incidir sobre cada valor mensal os correspondentes acréscimos legais, na forma prevista na legislação em vigor, sem prejuízo de alertar o responsável de que a falta de comprovação do recolhimento de qualquer parcela implicará o vencimento antecipado do saldo devedor;
9.6. encaminhar cópia desta deliberação ao Procurador-Chefe da Procuradoria da República no Estado de Minas Gerais, nos termos do § 3º do art. 16 da Lei 8.443/1992, c/c o § 7º do art. 209 do RITCU, para adoção das medidas que entender cabíveis.

Tomada de contas especial instaurada pelo Fundo Nacional de Assistência Social em razão da impugnação total das despesas realizadas com recursos repassados na modalidade fundo a fundo, à conta dos Programas Proteção Social Básica (PSB) e Proteção Social Especial (PSE), no exercício de 2011.

Primeira Câmara

Município de Buritizeiro - MG.

3. Responsável: Salvador Raimundo Fernandes (XXX.619.626-XX).

13.1. Ministros presentes: Walton Alencar Rodrigues (Presidente), Benjamin Zymler, Bruno Dantas e Vital do Rêgo (Relator).
13.2. Ministros-Substitutos presentes: Augusto Sherman Cavalcanti e Weder de Oliveira.

VITAL DO RÊGO

Adoto como relatório a instrução de mérito lançada pela Secretaria de Controle Externo no Estado do Piauí (peça 25) , transcrita a seguir, que contou com a anuência do corpo diretivo da unidade (peças 23 e 24) , bem como do Ministério Público junto ao TCU (peça 25) , representado no feito pelo Procurador Marinus Eduardo De Vries Marsico:
INTRODUÇÃO
Cuidam os autos de tomada de contas especial instaurada pelo Fundo Nacional de Assistência Social / Ministério do Desenvolvimento Social e Combate à Fome, em desfavor de Salvador Raimundo Fernandes, ex-prefeito do Município de Buritizeiro/MG (gestão: 2009-2012) , em razão da impugnação total das despesas realizadas com recursos repassados ao referido município, na modalidade fundo a fundo, à conta dos Programas Proteção Social Básica (PSB) e Proteção Social Especial (PSE) , no exercício de 2011.
2.	A concessão dos recursos na área de Assistência Social no âmbito do Fundo Nacional de Assistência Social, à época dos fatos, era regulamentada por meio do artigo 30 da Lei Federal 8.724, de 07 de dezembro de 1993, Lei Orgânica de Assistência Social — LOAS e pela Portaria MDS 625/2010 (peça 1, p. 3) .
HISTÓRICO 
3.	Os recursos para a consecução deste objeto foram repassados ao referido município, no exercício de 2011, no total de R$ 271.488,29 (peça 1, p. 4) , conforme as Ordens Bancárias relacionadas à peça 1, p. 15-16. 	
4.	Conforme Nota Técnica 1556/2015 - CPCRFF/CGPC/DEFNAS (peça 1, p. 3 - 5) , de 23/3/2015, e Termo de Reprovação da Ordenadora de Despesa do FNAS (peça 1, p. 8) , a instauração da presente tomada de contas especial foi motivada pela reprovação da prestação de contas, em face da  ausência do parecer do Conselho Municipal de Assistência Social no Demonstrativo Sintético e em razão da ausência de documentos comprobatórios da aplicação dos recursos públicos repassados, tais como: notas de empenho, notas fiscais, cópias de cheques, extratos bancários, relação de pagamento, entre outros (peça 1, p. 99) . A impugnação foi pelo valor total dos recursos repassados à conta dos dois programas em comento. 
5.	Na nota técnica acima mencionada, apontou-se como responsável o Sr.  Salvador Raimundo Fernandes, gestor dos recursos, como também o Sr. Luiz Carneiro de Abreu Junior, ex-prefeito (gestão: 2013/2016) , por não apresentar a prestação de contas (peça 1, p. 4) . No entanto, ele foi afastado da responsabilidade, uma vez que o prazo da apresentação da prestação de contas não se encerrou em sua gestão, com base no Boletim de Jurisprudência do TCU 064, de 18 e 19 de novembro de 2014 e Acórdão 7104/2014-TCU-Segunda Câmara (peça 1, p. 99) . 
6.	Seguem outros documentos que embasaram tal instauração: Nota Técnica 843/2014 — CPCRFF/CGPC/DEFNAS, de 11/4/2014 (peça 1, p. 19 - 20) ; Nota Técnica 662/2016 - CPCRFF/CGPC/DEFNAS, de 4/4/20 (peça 1, p. 11) e Nota Técnica 646/2015 - CPCRFF/CGPC/DEFNAS, de 8/4/2015 (peça 1, p. 29-30) .
7.	O Relatório de TCE do órgão repassador (peça 1, p. 97-102) também quantifica o dano pelo mesmo montante de R$ 271.488,29, a contar também de 13/1/2011 (peça 1, p. 100) , bem como apresenta as notificações enviadas com o propósito de regularizar as contas (peça 1, p. 100-101) 
8.	A Secretaria Federal de Controle Interno da CGU, consoante relatório e certificado de auditoria inseridos à peça 1, p. 107-110 com a anuência da autoridade ministerial competente (peça 1, p. 116) , fundamentando-se nas ocorrências retrocitadas, posicionou-se pela irregularidade das contas, com imputação do débito ao responsável.
9.	Em exame técnico da instrução à peça 4, no que tange à responsabilidade, concordou-se com a exclusão do Sr. Luiz Carneiro de Abreu Junior, ex-prefeito (gestão: 2013/2016) , da condição de corresponsável, uma vez que não geriu recursos, bem como o prazo para cumprimento da obrigação de prestar contas foi encerrado ainda na gestão do mandatário Salvador Raimundo Fernandes, em 30/4/2012, conforme art. 6º, § 2º, da Portaria 625/2010. Este é o entendimento exarado no Acórdão 6500/2017-TCU-Segunda Câmara, cujo relator é o Exmº Sr. Ministro José Múcio Monteiro, o qual, em seu Voto, consignou que:
5. Para finalizar, reitero o acerto da exclusão da responsabilidade do prefeito sucessor, uma vez que o prazo para cumprimento da obrigação de prestar contas foi encerrado ainda na gestão do mandatário Ivanito Monteiro Gonçalves.
10.	A responsabilidade do Sr. Salvador Raimundo Fernandes foi caracterizada, pois ele era o gestor do município à época das liberações dos recursos recebidos (gestões: 2009-2012) , da execução dos referidos programas e da prestação de contas, cabendo-lhe a comprovação da regular aplicação dos recursos, estando sujeito à imputação de débito e à aplicação de multa por este Tribunal de Contas.
11.	O responsável foi identificado e notificado, assim como ficou evidenciado que o órgão repassador adotou todas as medidas possíveis para recuperação do dano em âmbito administrativo interno.
12.	Concordou-se com a impugnação total de despesas, em face da ausência do Parecer de Avaliação do Conselho de Assistência Social, órgão responsável pela emissão do parecer preliminar acerca da execução física e financeira, bem como em razão da ausência de documentos comprobatórios da aplicação dos recursos públicos repassados e em face do não atendimento das notificações que solicitavam o encaminhamento de toda a documentação de Prestação de Contas dos recursos repassados, tais como: notas de empenho, notas fiscais, cópias de cheques, extratos bancários, relação de pagamento, entre outros.
13.	No que tange ao débito, ponderou-se que a sua correta mensuração deva considerar os valores e datas bases das parcelas repassadas (peça 1, p. 15-16) . Ademais disso, conforme Nota Técnica 662/2016 - CPCRFF/CGPC/DEFNAS (peça1, p. 11) , ocorreu a exclusão de uma parcela no valor de R$ 4.500,00 de 30/12/2011, referente ao Piso Variável III, a qual não entrou no Demonstrativo Sintético de 2011, uma vez que só foi creditada em conta bancária no exercício de 2012. Realizando tal exclusão, a tabela de débito ficou da forma que se segue:
	ORIGEM
	VALOR (R$) 
	DATA

	PBF
	6.300,00
	3/2/2011

		6.300,00
	24/2/2011

		6.300,00
	15/3/2011

		6.300,00
	27/4/2011

		6.300,00
	31/5/2011

		6.300,00
	9/6/2011

		6.300,00
	14/7/2011

		6.300,00
	15/8/2011

		6.300,00
	13/9/2011

		6.300,00
	19/10/2011

		6.300,00
	11/11/2011

		6.300,00
	22/12/2011

	PBVII
	1.876,42
	13/1/2011

		1.876,42
	14/2/2011

		1.876,42
	17/3/2011

		1.876,42
	11/4/2011

		1.876,42
	6/5/2011

		1.876,42
	8/6/2011

		1.876,42
	11/7/2011

		1.876,42
	8/8/2011

		1.876,42
	12/9/2011

		1.876,42
	11/10/2011

		1.876,42
	22/11/2011

		1.876,42
	14/12/2011

	PFMC-II
	4.500,00
	4/2/2011

		4.500,00
	24/2/2011

		4.500,00
	28/3/2011

		4.500,00
	9/5/2011

		4.500,00
	2/6/2011

		4.500,00
	7/6/2011

		4.500,00
	29/8/2011

		4.500,00
	18/10/2011

		4.500,00
	18/10/2011

		4.500,00
	20/10/2011

		4.500,00
	13/12/2011

		4.500,00
	16/12/2011

	PROJOVEM-PBV I
	12.562,50
	17/1/2011

		6.281,25
	17/1/2011

		5.652,75
	2/5/2011

		5.652,75
	6/4/2011

		5.652,75
	5/5/2011

		5.652,75
	31/5/2011

		5.652,75
	15/6/2011

		5.652,75
	6/9/2011

		5.652,75
	10/10/2011

		5.652,75
	20/9/2011

		5.652,75
	8/12/2011

		5.652,75
	24/11/2011

	PVMC
	4.500,00
	17/1/2011

		4.500,00
	14/2/2011

		3.500,00
	17/3/2011

		3.500,00
	8/4/2011

		3.500,00
	11/5/2011

		3.500,00
	6/6/2011

		3.500,00
	11/7/2011

		3.500,00
	11/8/2011

		3.500,00
	8/9/2011

		3.500,00
	7/10/2011

		3.500,00
	21/11/2011

		3.500,00
	14/12/2011

14.	Por conseguinte, enviou-se Ofício de Citação 1711-TCU/Secex, de 29/12/2017 (peça 7) , ao endereço contido na base de dados de Receita Federal (peça 3) , a fim de que o responsável apresentasse suas alegações de defesa, mas o referido ofício foi devolvido, conforme AR à peça 8.
15.	No Despacho de Expediente – Formulário de Endereços, elenca-se os endereços vinculados ao nome do Sr. Salvador Raimundo Fernandes (peça 10) .
16.	No Despacho de Expediente – Despacho de Saneamento (peça 11) , foi proposto o envio de novos ofícios aos endereços contidos no Formulário, exceto o que constava na base de dados da Receita Federal, uma vez que já havia sido enviado. Caso não houvesse sucesso na entrega, ficaria de imediato autorizada a citação por edital.
17.	Destarte, foram enviados os Ofícios 0158-TCU-Secex-PI (peça 12) , recebido conforme AR à peça 16, 0157/2018-TCU/Secex-PI (peça 13) , devolvido conforme AR à peça 18.
18.	Registrou-se à peça 15 o endereço da entidade à qual o responsável estava vinculado.
19.	Em seguida, encaminhou-se o Ofício 0159-TCU-Secex-PI (peça 17) , o qual foi recebido conforme AR à peça19.
20.	Em seguida, citou-se o responsável pelo Edital 0022/2018-TCU/Secex-PI, de 4/4/2018 (peça 20) , publicado no Diário Oficial da União em 25/4/2018 (peça 21) .
EXAME TÉCNICO
21.	Apesar de o Sr. Salvador Raimundo Fernandes ter sido citado, não se manifestou quanto às irregularidades verificadas, tornando-se revel nos autos, dando-se prosseguimento ao processo, de acordo com o art. 12, § 3º, da Lei 8.443/1992.
22.	Não há elementos que afastem a responsabilidade do gestor municipal, em razão da impugnação total de despesas, devido à reprovação da prestação de contas pela ausência do Parecer de Avaliação do Conselho de Assistência Social e ausência de documentos comprobatórios da aplicação dos recursos públicos repassados.
23.	A não apresentação de documentação comprobatória das movimentações bancárias realizadas nas contas dos programas federais financiados pelo FNAS – a exemplo de notas de empenho, notas fiscais, relação de pagamentos, entre outros – não permite que se estabeleça um liame entre os recursos repassados e as despesas realizadas.
24.	O dever de prestar contas está previsto no parágrafo único do art. 70 da Constituição Federal, bem como em outros normativos infraconstitucionais, como o Decreto-Lei 200/1967. Esse é o teor dos Acórdão 2024/2016-TCU-Segunda Câmara, 1.449/2016-TCU-2ª Câmara, 11.236/2015-TCU-2ª Câmara, 11.222/2015-TCU-2ª Câmara e 7.612/2015-TCU-1ª Câmara.
25.	Já em relação à prescrição da pretensão punitiva, o entendimento consolidou-se por intermédio do Acórdão 1441/2016-TCU-Plenário no sentido de que a aplicação de multa por parte desta Corte de Contas subordina-se ao prazo geral de prescrição indicado no art. 205 do Código Civil, isto é, de dez anos, iniciando-se a contar da data da ocorrência da irregularidade sancionada e interrompendo-se com o ato que ordenar a citação, a audiência ou a oitiva da parte. Aplica-se, ainda, a regra de transição prevista no art. 2.028 do Código Civil, na linha dos Acórdãos 1.520/2016 e 1.641/2016, ambos do Plenário, dentre outros. 
26. No caso, entende-se que irregularidade ocorreu quando se encerrou o prazo para a apresentação da prestação de contas, no exercício de 2012, ou seja, há menos de dez anos da interrupção da prescrição da pretensão punitiva em 29/12/2017 (peça 6) , cabendo, portanto, a aplicação de multa.
27.	Estão resumidos no quadro abaixo os elementos necessários à responsabilização do Sr. Salvador Raimundo Fernandes nesta tomada de contas especial:
	Irregularidades
	Impugnação total de despesas, em face da reprovação da prestação de contas pela ausência do Parecer de Avaliação do Conselho de Assistência Social, bem como em razão da ausência de documentos comprobatórios da aplicação dos recursos públicos enviados
Dispositivos violados: art. 70 da Constituição Federal, Decreto-Lei 200/1967 e Portaria MDS 625/2010

	Responsável
	Sr. Salvador Raimundo Fernandes (CPF XXX.619.626-XX) , ex-prefeito do Município de Buritizeiro/MG 

	Período de Exercício
	Gestão: 2009-2012

	Conduta
	Não encaminhou prestação de contas com o devido Parecer de Avaliação do Conselho de Assistência Social, bem como não atendeu as notificações que solicitavam o encaminhamento de toda a documentação de Prestação de Contas dos recursos repassados, tais como: notas de empenho, notas fiscais, cópias de cheques, extratos bancários, relação de pagamento, entre outros.

	Nexo de Causalidade
	A ausência do Parecer de Avaliação do Conselho de Assistência Social e a ausência de documentos comprobatórios das despesas realizadas não permitem que se estabeleça um liame entre os recursos repassados e as despesas realizadas. 

	Culpabilidade
	É razoável se afirmar que o responsável tinha consciência da ilicitude de seu ato e que, consideradas as responsabilidades e as normas a que estava subordinado na condição de prefeito, dele era exigível conduta diversa daquela que adotou, uma vez que deveria comprovar a aplicação dos recursos públicos repassados 

CONCLUSÃO
28.	Em razão da revelia do Sr. Salvador Raimundo Fernandes, ex-prefeito do Município de  Buritizeiro/MG (gestão: 2009-2012) e inexistindo nos autos elementos que permitam concluir pela ocorrência de boa-fé ou de outros excludentes de culpabilidade em sua conduta, propõe-se que suas contas sejam julgadas irregulares e que o responsável seja condenado em débito, aplicando-se lhe a multa prevista no art. 57 da Lei 8.443/1992.
PROPOSTA DE ENCAMINHAMENTO
29.	Diante do exposto, submetem-se os autos à consideração superior, propondo:
a) com fundamento nos arts. 1º, inciso I, 16, inciso III, alínea ‘c”, da Lei 8.443/1992 c/c os arts. 19 e 23, inciso III, da mesma Lei, e com arts. 1º, inciso I, 209, inciso III e §§ 1º e 5º, 210 e 214, inciso III, do Regimento Interno, que sejam julgadas irregulares as contas do Sr. Salvador Raimundo Fernandes (CPF XXX.619.626-XX) , ex-prefeito do Município de Buritizeiro/MG, e condená-lo ao pagamento das quantias a seguir especificadas, com a fixação do prazo de quinze dias, a contar da notificação, para comprovar, perante o Tribunal (art. 214, inciso III, alínea “a”, do Regimento Interno) , o recolhimento da dívida aos cofres do Fundo Nacional de Assistência Social (FNAS) , atualizada monetariamente e acrescida dos juros de mora, calculados a partir das datas discriminadas, até a data do recolhimento, na forma prevista na legislação em vigor:
	ORIGEM
	VALOR (R$) 
	DATA

	PBF
	6.300,00
	3/2/2011

		6.300,00
	24/2/2011

		6.300,00
	15/3/2011

		6.300,00
	27/4/2011

		6.300,00
	31/5/2011

		6.300,00
	9/6/2011

		6.300,00
	14/7/2011

		6.300,00
	15/8/2011

		6.300,00
	13/9/2011

		6.300,00
	19/10/2011

		6.300,00
	11/11/2011

		6.300,00
	22/12/2011

	PBVII
	1.876,42
	13/1/2011

		1.876,42
	14/2/2011

		1.876,42
	17/3/2011

		1.876,42
	11/4/2011

		1.876,42
	6/5/2011

		1.876,42
	8/6/2011

		1.876,42
	11/7/2011

		1.876,42
	8/8/2011

		1.876,42
	12/9/2011

		1.876,42
	11/10/2011

		1.876,42
	22/11/2011

		1.876,42
	14/12/2011

	PFMC
	4.500,00
	4/2/2011

		4.500,00
	24/2/2011

		4.500,00
	28/3/2011

		4.500,00
	9/5/2011

		4.500,00
	2/6/2011

		4.500,00
	7/6/2011

		4.500,00
	29/8/2011

		4.500,00
	18/10/2011

		4.500,00
	18/10/2011

		4.500,00
	20/10/2011

		4.500,00
	13/12/2011

		4.500,00
	16/12/2011

	PROJOVEM-PBV I
	12.562,50
	17/1/2011

		6.281,25
	17/1/2011

		5.652,75
	2/5/2011

		5.652,75
	6/4/2011

		5.652,75
	5/5/2011

		5.652,75
	31/5/2011

		5.652,75
	15/6/2011

		5.652,75
	6/9/2011

		5.652,75
	10/10/2011

		5.652,75
	20/9/2011

		5.652,75
	8/12/2011

		5.652,75
	24/11/2011

	PVMC
	4.500,00
	17/1/2011

		4.500,00
	14/2/2011

		3.500,00
	17/3/2011

		3.500,00
	8/4/2011

		3.500,00
	11/5/2011

		3.500,00
	6/6/2011

		3.500,00
	11/7/2011

		3.500,00
	11/8/2011

		3.500,00
	8/9/2011

		3.500,00
	7/10/2011

		3.500,00
	21/11/2011

		3.500,00
	14/12/2011

b) aplicar ao Sr. Salvador Raimundo Fernandes (CPF XXX.619.626-XX4) a multa prevista no art. 57 da Lei 8.443/1992 c/c o art. 267 do Regimento Interno, com a fixação do prazo de quinze dias, a contar da notificação, para comprovar, perante o Tribunal (art. 214, inciso III, alínea “a”, do Regimento Interno) , o recolhimento da dívida aos cofres do Tesouro Nacional, atualizada monetariamente desde a data do acórdão que vier a ser proferido até a do efetivo recolhimento, se for paga após o vencimento, na forma da legislação em vigor;
c) autorizar, desde logo, nos termos do art. 28, inciso II, da Lei 8.443/1992, a cobrança judicial das dívidas, caso não atendidas as notificações;
d) autorizar, caso solicitado pelo responsável, o pagamento da dívida imposta em até 36 parcelas mensais e consecutivas, nos termos do art. 26 da Lei 8.443/1992 c/c o art. 217 do Regimento Interno, fixando-lhes o prazo de quinze dias, a contar do recebimento da notificação, para comprovarem perante o Tribunal o recolhimento da primeira parcela, e de trinta dias, a contar da parcela anterior, para comprovarem os recolhimentos das demais parcelas, devendo incidir sobre cada valor mensal, atualizado monetariamente, os juros de mora devidos, com exceção da multa, em cujas parcelas não há incidência de juros de mora, na forma prevista na legislação em vigor; e
e) encaminhar cópia da deliberação ao Procurador-Chefe da Procuradoria da República em Minas Gerais, nos termos do § 3º do art. 16 da Lei 8.443/1992 c/c o § 7º do art. 209 do Regimento Interno do TCU, para adoção das medidas cabíveis; e comunicar-lhe que o relatório e o voto que a fundamentarem podem ser acessados por meio do endereço eletrônico www.tcu.gov.br/acordaos e que, caso haja interesse, o Tribunal pode enviar-lhe cópia desses documentos sem qualquer custo.   
É o relatório.

não há.

Procurador Marinus Eduardo De Vries Marsico.

TOMADA DE CONTAS ESPECIAL. TRANSFERÊNCIA FUNDO A FUNDO. AUSÊNCIA DE COMPROVAÇÃO DAS DESPESAS REALIZADAS. CITAÇÃO. REVELIA. CONTAS IRREGULARES. DÉBITO. MULTA. CIÊNCIA.

TOMADA DE CONTAS ESPECIAL (TCE)

Secretaria do TCU no Estado do Piauí (Sec-PI).

Trata-se de tomada de contas especial instaurada pelo Fundo Nacional de Assistência Social em desfavor do Sr. Salvador Raimundo Fernandes, ex-prefeito de Buritizeiro/MG (gestão 2009 a 2012) , em razão da impugnação total das despesas realizadas com recursos repassados ao referido município, na modalidade fundo a fundo, à conta dos Programas Proteção Social Básica (PSB) e Proteção Social Especial (PSE) , no exercício de 2011.
        Para a consecução do objeto foram transferidos R$ 271.488,29 (peça 1, p. 4) ao município, conforme as ordens bancárias relacionadas à peça 1, p. 15-16.  
O tomador de contas manifestou-se pela reprovação da prestação de contas e a impugnação total do valor transferido em face da ausência do parecer do conselho municipal de assistência social no demonstrativo sintético e em razão da ausência de documentos comprobatórios da aplicação dos recursos públicos repassados, tais como: notas de empenho, notas fiscais, cópias de cheques, extratos bancários, relação de pagamento, entre outros (peça 1, p. 99) .
Regularmente citado, o responsável manteve-se inerte, o que permite a declaração de sua revelia e a continuidade do processo, nos termos do art. 12, §3º, da Lei 8.443/1992. 
Não subsistem nos autos elementos que afastem a responsabilidade do ex-prefeito, em razão da impugnação total de despesas, devido à reprovação da prestação de contas (i) pela ausência do parecer de avaliação do conselho de assistência social — peça indispensável na prestação de contas de recursos transferidos fundo a fundo —, e (ii) pela ausência de documentos comprobatórios das despesas realizadas, a exemplo de notas de empenho, notas fiscais, relação de pagamentos, entre outros, impedindo o estabelecimento de liame entre os recursos repassados e as despesas realizadas.
O dever de prestar contas está previsto no parágrafo único do art. 70 da Constituição Federal, bem como em outros normativos infraconstitucionais, como o Decreto-Lei 200/1967. Esse é o teor dos Acórdão 2024/2016-TCU-Segunda Câmara, 1.449/2016-TCU-2ª Câmara, 11.236/2015-TCU-2ª Câmara, 11.222/2015-TCU-2ª Câmara e 7.612/2015-TCU-1ª Câmara.
Considerando que não se passaram mais de 10 anos desde a ocorrência da irregularidade (tendo como referência o encerramento do prazo para a apresentação da prestação de contas, no exercício de 2012) , e a realização da citação (29/12/2017, peça 6) , não se efetivou a prescrição da pretensão punitiva.
Nesse cenário, em razão da revelia do Sr. Salvador Raimundo Fernandes e inexistindo nos autos elementos que permitam concluir pela ocorrência de boa-fé ou de outros excludentes de culpabilidade em sua conduta, acolho as análises da unidade técnica e do MPTCU, que adoto como razões de decidir, e proponho ao Tribunal julgar irregulares as presentes contas, condenando-o a ressarcir o dano apurado, bem como imputando-lhe a multa prevista no art. 57 da Lei 8.443/1992. 
	Ante o exposto, VOTO para que seja acolhida a minuta de acórdão que ora trago à apreciação deste Colegiado.
TCU, Sala das Sessões Ministro Luciano Brandão Alves de Souza, em 12 de março de 2019.
Ministro VITAL DO RÊGO 
Relator